臺灣臺北地方法院民事判決　九十一年度訴字第一五九四號
　　原　　　告　乙○○
　　被　　　告　甲○○
右當事人間請求損害賠償事件，本院判決如左：
    主      文
被告應給付原告新台幣肆拾貳萬仟柒佰伍拾柒元，及自民國九十年九月二十八日起
至清償日止，按年息百分之五計算之利息。
原告其餘之訴駁回。
訴訟費用由被告負擔百分之二十；餘由原告負擔。
    事      實
甲、原告方面：
一、聲明：被告應給付原告新台幣壹佰玖拾肆萬仟貳佰肆拾陸元，及自起訴狀繕本
    送達翌日起至清償日止，按年息百分之五計算之利息。
二、陳述：
（一）被告於民國八十九年三月三十一日凌晨三時十分許，駕駛車號ＧＴ二一０七號
      自用小客車，沿台北縣新店市○○路，由東往西方向行駛，途經台北縣新店市
      ○○路、順安街設有燈光號誌管制之交岔路口時，本應注意駕駛人駕駛汽車，
      應遵守道路交通號誌之指示，且行車速度，在無標誌規定之市區道路，時速不
      得超過四十公里，依當時情形，又無不能注意之情事；竟疏未注意，明知被告
      行進方向之燈光號誌為圓形紅燈，仍貿然闖紅燈，並以時速六、七十公里速度
      前行，而擦撞原告所騎乘車號ＤＴＥ－四八九號輕型機車，造成原告人車倒地
      ，受有右恥骨骨折、左膝撕裂傷、疑似右側肩峰鎖骨關節脫臼之傷害。且被告
      之過失行為，與原告之傷害間，顯有相當因果關係，則被告自應對於原告負擔
      損害賠償責任。是原告因本件傷害，先後經台北榮民總醫院、楠桐中醫診所、
      振興復健醫院治療，受有下列損害：
  １、醫療費用：新台幣貳萬仟柒佰伍拾柒元。此有上開醫院之收據二十七份，得
      以證明。
  ２、增加生活上之費用：新台幣柒拾萬伍仟陸佰肆拾玖元。因原告前於英國倫敦學
      院求學，本應於八十九年即可獲得學位，但因被告之侵害行為，致原告無法準
      時赴英國倫敦學院參加考試，延長一年畢業，因而增加在英國倫敦一年之生活
      費用以及學費。是英國倫敦學院宿舍費用，每週為捌拾玖點伍英鎊，以一年
      住宿三十八週計算，合計共仟肆佰零貳點壹肆英鎊。而增加學費支出之部分
      ，一年學費為壹萬零貳佰陸拾英鎊。是依台灣銀行九十年九月十四日之牌告英
      鎊賣出匯率計算，上開生活費用、學費，分別折算為新台幣壹拾柒萬伍仟柒佰
      貳拾元、新台幣伍拾貳萬玖仟玖佰貳拾玖元，合計共新台幣柒拾萬伍仟陸佰肆
      拾玖元。
  ３、喪失勞動能力損失：新台幣貳拾壹萬仟捌佰肆拾元。原告因本件事故，延長
      一年自英國倫敦學院畢業，因此減少一年之工作收入，依行政院勞工委員會公
      布之勞工基本薪資，為每月新台幣壹萬伍仟捌佰肆拾元。再依行政院於九十年
      頒佈之年終獎金，為一個半月，是原告受有十三個半月之工作損失，共新台幣
      貳拾壹萬仟捌佰肆拾元。
  ４、精神上之慰藉金：新台幣壹佰萬元。原告因上開傷害，受有相當之傷痛，並因
      而增加許多生活上之困擾，則原告就精神上之損害，請求精神上之慰藉金新台
      幣壹佰萬元。
（二）以上合計共新台幣壹佰玖拾肆萬仟貳佰肆拾陸元，均為原告因本件傷害所受
      之損害。爰依民法第一百八十四條第一項前段、第一百九十三條第一項、第一
      百九十五條第一項之規定，請求被告給付新台幣壹佰玖拾肆萬仟貳佰肆拾陸
      元，及自起訴狀繕本送達翌日起至清償日止，按年息百分之五計算之利息。
三、證據：提出醫療費用收據二十七份、英國倫敦學院宿舍費用收據、學費收費標準
    表、名片各一份為證。
乙、被告方面：
    被告未於言詞辯論期日到場，惟據被告之前在調解程序到庭所為之聲明、陳述如
    下：
（一）聲明：原告之訴駁回。
（二）陳述：原告請求賠償之金額過高，以致被告無法接受。但本件判決所認定之金
      額，被告即願意賠償。
丙、本院依職權調閱本院八十九年度交易字第三三六號刑事卷宗。
    理      由
甲、程序上之事由：
    本件被告未於言詞辯論期日到場，核無民事訴訟法第三百八十六條各款所列情形
    ，爰依原告之聲請，由其一造辯論而為判決。
乙、得心證之理由：
一、原告起訴主張：被告於八十九年三月三十一日凌晨三時十分許，駕駛車號ＧＴ二
    一０七號自用小客車，沿台北縣新店市○○路，由東往西方向行駛，途經台北縣
    新店市○○路、順安街設有燈光號誌管制之交岔路口時，本應注意駕駛人駕駛汽
    車，應遵守道路交通號誌之指示，且行車速度，在無標誌規定之市區道路，時速
    不得超過四十公里，依當時情形，又無不能注意之情事；竟疏未注意，明知被告
    行進方向之燈光號誌為圓形紅燈，仍貿然闖紅燈，並以時速六、七十公里速度前
    行，而擦撞原告所騎乘車號ＤＴＥ－四八九號輕型機車，造成原告人車倒地，受
    有右恥骨骨折、左膝撕裂傷、疑似右側肩峰鎖骨關節脫臼之傷害。且被告之過失
    行為，與原告之傷害間，顯有相當因果關係，則被告自應對於原告負擔損害賠償
    責任。是原告因本件傷害，先後經台北榮民總醫院、楠桐中醫診所、振興復健醫
    院治療，受有醫療費用，新台幣貳萬仟柒佰伍拾柒元；增加生活上之費用，新
    台幣柒拾萬伍仟陸佰肆拾玖元；喪失勞動能力損失，新台幣貳拾壹萬仟捌佰肆
    拾元；精神上之慰藉金，新台幣壹佰萬元；合計共新台幣壹佰玖拾肆萬仟貳佰
    肆拾陸元，均為原告因本件傷害所受之損害。爰依民法第一百八十四條第一項前
    段、第一百九十三條第一項、第一百九十五條第一項之規定，請求被告給付新台
    幣壹佰玖拾肆萬仟貳佰肆拾陸元，及自起訴狀繕本送達翌日起至清償日止，按
    年息百分之五計算之利息等語。被告則以：原告請求賠償之金額過高，以致被告
    無法接受。但本件判決所認定之金額，被告即願意賠償云云，資為抗辯。
二、兩造不爭執之事實：
    原告主張被告有前述過失傷害之侵害行為，致使原告受有右恥骨骨折、左膝撕裂
    傷、疑似右側肩峰鎖骨關節脫臼等傷害之事實，業據其提出醫療費用收據二十七
    份為證，亦為被告所自認，復經本院調閱本院八十九年度交易字第三三六號刑事
    卷宗，查閱屬實。參以，被告前述過失傷害原告之不法行為，業經本院八十九年
    度交易字第三三六號刑事判決，判處有期徒刑五月確定。則原告主張之事實，自
    堪信為真實。
三、兩造爭執之爭點：
    至原告另主張其因被告之過失傷害行為，先後經台北榮民總醫院、楠桐中醫診所
    、振興復健醫院治療，受有醫療費用，新台幣貳萬仟柒佰伍拾柒元；增加生活
    上之費用，新台幣柒拾萬伍仟陸佰肆拾元；喪失勞動能力損失，新台幣貳拾壹萬
    仟捌佰肆拾元；精神上之慰藉金，新台幣壹佰萬元；合計共新台幣壹佰玖拾肆
    萬仟貳佰肆拾陸元，均為原告因本件傷害所受損害，被告均應負擔損害賠償責
    任之部分；則被告否認之，並抗辯稱：原告請求賠償之金額過高，以致被告無法
    接受等前揭情詞抗辯之。是本件兩造爭執之爭點，即在於：原告因本件車禍所受
    之損害額，為多少？
四、關於本件之爭點，分述如下：
    經查，依民法第一百九十三條第一項、第一百九十五條第一項前段分別規定：「
    不法侵害他人之身體或健康者，對於被害人因此喪失或減少勞動能力或增加生活
    上之需要時，應負損害賠償責任。」、「不法侵害他人之身體、健康、名譽、自
    由、信用、隱私、貞操，或不法侵害其他人格法益而情節重大者，被害人雖非財
    產上之損害，亦得請求賠償相當之金額。」是依此規定，本件原告因被告生之前
    述侵權行為，致受有右恥骨骨折、左膝撕裂傷、疑似右側肩峰鎖骨關節脫臼之傷
    害，而至台北榮民總醫院、楠桐中醫診所、振興復健醫院治療，原告自得依上開
    規定請求損害賠償。是原告主張之損害，分別審酌如下：
（一）醫療費用：原告主張因本件車禍事故，受有右恥骨骨折、左膝撕裂傷、疑似右
      側肩峰鎖骨關節脫臼之傷害，而至台北榮民總醫院、楠桐中醫診所、振興復健
      醫院治療，支出醫療費用，合計共新台幣貳萬仟柒佰伍拾柒元，此有被告不
      爭執之上開醫院醫療費用收據二十七份在卷足證，自屬必要之醫療費用，應予
      准許。
（二）增加生活上之費用：原告主張其前於英國倫敦學院求學，本應於八十九年即可
      獲得學位，但因被告之侵害行為，致原告無法準時赴英國倫敦學院參加考試，
      延長一年畢業，因而增加在英國倫敦一年之生活費用以及學費。是英國倫敦學
      院宿舍費用，每週為捌拾玖點伍英鎊，以一年住宿三十八週計算，合計共
      仟肆佰零貳點壹肆英鎊。而增加學費支出之部分，一年學費為壹萬零貳佰陸拾
      英鎊。是依台灣銀行九十年九月十四日之牌告英鎊賣出匯率計算，上開生活費
      用、學費，分別折算為新台幣壹拾柒萬伍仟柒佰貳拾元、新台幣伍拾貳萬玖仟
      玖佰貳拾玖元，合計共新台幣柒拾萬伍仟陸佰肆拾玖元。惟原告此部分之主張
      ，除未提出實際支出之證明、英國倫敦學院之考試日期、科目等資料，以供本
      院審酌外；原告主張因本件車禍，以致無法參加其所就讀之英國倫敦學院之考
      試，致延長一年畢業，增加在英國倫敦一年之生活費用、學費。但原告如果因
      本件車禍無法參加英國倫敦學院之考試，尚得與英國倫敦學院或指導老師，商
      量延後考試等方式，達到取得學位之目的，應非無法參加一次考試，即必須增
      加一年之就學研讀時間。是原告此部分主張上開增加生活上之費用，與本件車
      禍之發生，自無因果關係。則原告此部分之主張，自屬無據。
（三）喪失勞動能力損失：原告另主張其因本件事故，延長一年自英國倫敦學院畢業
      ，因此減少一年之工作收入，依行政院勞工委員會公布之勞工基本薪資，為每
      月新台幣壹萬伍仟捌佰肆拾元。再依行政院於九十年頒佈之年終獎金，為一個
      半月，是原告受有十三個半月之工作損失，共新台幣貳拾壹萬仟捌佰肆拾元
      。然原告因本件車禍所受之右恥骨骨折、左膝撕裂傷、疑似右側肩峰鎖骨關節
      脫臼之傷害，其中骨折、裂傷、脫臼等傷害，業已痊癒，此為原告所自承。雖
      原告因前述傷害，目前仍進行復健中；但原告目前係擔任訴外人亞太智財科技
      服務股份有限公司（下稱亞太公司）之專員，負責職務為技術移轉及鑑價評估
      、專利授權及權利金協商、市場分析及行銷策略擬定、育成服務及營運計算撰
      寫，此有原告之名片一紙在卷。而原告所從事之上開專員工作，性質上屬於智
      慧財產權之分析、鑑價等工作，是原告之勞動能力，於原告因本件車禍所致之
      上開傷害痊癒後，自無勞動能力上之損失。況如前所述，原告並未提出相關證
      據，以證明確實因本件車禍，致延長一年從英國倫敦學院之畢業。故原告主張
      因本件車禍，致延長一年從英國倫敦學院畢業，受有十三個半月之工作損失，
      共新台幣貳拾壹萬仟捌佰肆拾元，本院自難予以准許。
（四）精神上之慰藉金：原告主張因上開傷害，受有相當之傷痛，並因而增加許多生
      活上之困擾，請求精神上之慰藉金新台幣壹佰萬元。然慰藉金之多寡，應斟酌
      雙方之身分、地位、資力與加害之程度，及其他各種情形核定相當之數額，該
      金額是否相當，自應依實際加害情形與被害人所受之痛苦及雙方之身分、地位
      、經濟狀況等關係決定之。本件原告因被告之過失傷害行為，致受有右恥骨骨
      折、左膝撕裂傷、疑似右側肩峰鎖骨關節脫臼之傷害；雖有關骨折、裂傷、脫
      臼等傷害，業已痊癒；但目前仍進行復健中，無法從事劇烈之運動。是原告之
      肉體、精神，自受相當程度之痛苦。故本院斟酌原告所受上開受傷、復原之情
      形，和原告為英國倫敦學院營造建築管理系畢業，現擔任亞太公司之專員，月
      薪為新台幣萬壹仟元，以及被告前擔任討債公司之職員等兩造之身分、地位
      ，此一實際狀況，認為原告請求之精神慰藉金佰萬元，尚屬過高，應以肆拾
      萬元，為適當公允。
（五）綜上論述，原告主張受有醫療費用，新台幣貳萬仟柒佰伍拾柒元；精神慰藉
      金，新台幣肆拾萬元；合計共新台幣肆拾貳萬仟柒佰伍拾柒元之部分，自屬
      有據。
五、按「因故意或過失，不法侵害他人之權利者，負損害賠償責任。」、「不法侵害
    他人之身體、健康、名譽、自由、信用、隱私、貞操，或不法侵害其他人格法益
    而情節重大者，被害人雖非財產上之損害，亦得請求賠償相當之金額。」民法第
    一百八十四條第一項前段、第一百九十五條第一項前段分別定有明文。本件被告
    無阻卻違法之正當事由，駕駛上開車輛貿然闖紅燈，並以時速六、七十公里之速
    度，超速前行，而擦撞原告所騎乘之上開機車，致使原告受有右恥骨骨折、左膝
    撕裂傷、疑似右側肩峰鎖骨關節脫臼之傷害。且被告之過失行為，與原告之傷害
    間，顯有相當因果關係，則被告依首揭民法第一百八十四條第一項前段、第一百
    九十五條第一項前段之規定，自應對於原告負擔損害賠償之責任。至原告因被告
    之過失傷害行為，所受之損害，分別有醫療費用，新台幣貳萬仟柒佰伍拾柒元
    ；精神慰藉金，新台幣肆拾萬元；已如前爭點部分所述。故原告得請求之損害，
    應為新台幣肆拾貳萬仟柒佰伍拾柒元。從而，原告依民法第一百八十四條第一
    項前段、第一百九十五條第一項前段之規定，請求被告給付新台幣肆拾貳萬仟
    柒佰伍拾柒元，及自起訴狀繕本送達翌日即九十年九月二十八日起至清償日止，
    按年息百分之五計算之法定遲延利息之範圍內，為有理由，應予准許。逾此部分
    之請求，為無理由，應予駁回。
六、據上論結，原告之訴為一部有理由，一部無理由，依民事訴訟法第三百八十五條
    第一項前段、第七十九條但書，判決如主文。
中　　　華　　　民　　　國　　九十一　　年　　　七　　　月　　二十五　　日
   　　　　　　　　　　          民事第六庭法　　　官  姜悌文
右為正本係照原本作成
如對本判決上訴，須於判決送達後廿日內向本院提出上訴狀，並依上訴利益繳納百分
之一點五之上訴費，若未繳納，逕依民事訴訟法施行法第九條之規定，顯然明知上訴
要件有欠缺，駁回上訴。
中　　　華　　　民　　　國　　九十一　　年　　　七　　　月　　二十五　　日
　　　　　　　　　　　　　　　　　　　　　　法院書記官　陳鳳瀴
